【裁判字號】    96,交聲,1526
【裁判日期】    970214
【裁判案由】    違反道路交通管理處罰條例聲明異議
【裁判全文】
臺灣臺北地方法院交通事件裁定        96年度交聲字第1526號
原處分機關  交通部公路總局臺北區監理所
異  議  人  甲○○
即受處分人
上列異議人即受處分人因違反道路交通管理處罰條例案件，對，
對於交通部公路總局臺北區監理所於中華民國96年11月15日所為
之處分（原處分案號：北監自裁字裁40-JC0000000號），聲明異
議，本院裁定如下：
    主  文
異議駁回。
    理  由
一、原處分意旨略以：異議人即受處分人甲○○於民國96年10月
    9日14時30分許，駕駛車牌號碼0586-EF號自用小客車（下簡
    稱系爭車輛），行經臺14線48公里處（往埔里方向）因「經
    測速槍測速82公里，限速70公里，超速12公里」違規，而經
    南投縣政府警察局埔里分局製單舉發，嗣原處分機關依道路
    交通管理處罰條例第40條、第63條規定及違反道路交通管理
    事件統一裁罰基準表，以異議人車速超過規定之最高時速未
    滿20公里為由裁罰新臺幣（下同）1,600元並記違規點數1點
    等語。
二、異議意旨略以：伊固不否認於上揭時間駕車行經該處，亦不
    爭執其時速達82公里而超速之事實，惟舉發路段並未依道路
    交通管理處罰條例第7條之2第3項規定，於100公尺或300公
    尺前設置測速照相告示牌，依據南投縣政府警察局回函表示
    距離違規地點最近之測速照相警告標誌係設置在臺14線44.9
    公里處，與舉發地點（48公里）距離長達3.1公里，為上開
    條例所規定之距離有10倍之多，顯然無法達到「提醒」與「
    警示」作用，將造成民眾無所適從，亦有違該條規定之立法
    精神，故原處分機關所為之裁處顯有錯誤，請求予以撤銷云
    云。
三、按汽車駕駛人，行車速度超過規定之最高時速，除有第43條
    第1項第2款情形外（即行車速度超過規定之最高時速60公里
    以上），處1,200元以上2,400元以下罰鍰，道路交通管理處
    罰條例第40條定有明文。又駕駛人行車速度，超過規定之最
    高時速未滿20公里者，嗣為警逕行舉發，而在舉發違反道路
    交通管理事件通知單上所載之應到案日期前繳納罰鍰、聽候
    裁決，經主管機關調查後仍認定其有上開違規行為者，依違
    反道路交通管理事件統一裁罰基準表之規定，需處以1,600
    元之罰鍰。
四、經查：
    (一)本件異議人駕駛系爭車輛於96年10月9日14時30分許，行
      經臺14線48公里處，該路段速限為70公里，其以時速82公
      里超速行駛，經員警以測速槍測速、採證後逕行舉發，其
      於應到案日期（即96年10月25日）前之96年10月15日提出
      申訴；經原處分機關（即交通部公路總局臺北區監理所）
      函請舉發單位調查結果，仍認異議人確有前開違規事實，
      乃依前揭道路交通管理處罰條例第40條、第63條及違反道
      路交通管理事件統一裁罰基準表規定裁處罰鍰1600 元，
      並加計違規點數1點等事實，為異議人所不爭執（見本院
      96年12月31日訊問筆錄），且有南投縣政府警察局埔里分
      局96年10月25日頭埔警交字第0960017719號函、舉發違反
      道路交通管理事件通知單、裁決書各1份在卷可稽（均為
      影本，見本院卷第16頁至第22頁）。
    (二)異議人雖辯稱：依據南投縣政府警察局回函表示距離違規
      地點最近之測速照相警告標誌係設置在臺14線44.9公里處
      ，與違規地點長達3.1公里，顯然無法達到「提醒」與「
      警示」作用云云。然按標誌、標線、號誌之設置目的，在
      於提供車輛駕駛人及行人有關道路路況之警告、禁制、指
      示等資訊，以便利行旅及促進交通安全，道路交通標誌標
      線號誌設置規則第2條定有明文；再者，道路交通管理處
      罰條例第7條之2第3項規定就以固定或非固定式科學儀器
      取得汽車駕駛人行車速度超過規定之最高速限之證據資料
      證明者，於一般道路須至少於100公尺前，於高速公路、
      快速公路需至少於300公尺前，明顯標示之，衡其立法用
      意，不外表明科處違規人行政裁罰之終極目的乃在敦促駕
      駛人依行車速限駕駛，是以科學儀器採證，應由主管機關
      在顯明處告示，用以提醒駕駛人依道路速限行駛，以期在
      駕駛人避免受罰之心理下，達到依行車速限駕駛進而維護
      行車安全之最大效益，尚非謂如有違反，駕駛人超速行駛
      之違規行為即應不罰，應甚明確。再者，前開規定僅規範
      以固定或非固定式科學儀器取證時，最短應在100公尺或
      300公尺前明顯標示之，至於該標示與科學採證儀器間之
      最遠距離若干？又得否連續設置科學採證儀器？法尚無明
      文，從而，自得委諸主管機關視具體情況而為設置。查臺
      14線往埔里方向之40公里至50公里間路段，在39.8公里、
      42.8公里、48.9公里處設有測速照相警告牌，且該路段為
      快速道路，速限為70公里等情，為異議人所不爭執，且有
      交通部公路總局第二區養護工程處96年12月18日二工養字
      第0961013404號函暨所檢附之測速照相警告標誌牌面照片
      附卷可資佐證（見本院卷第25頁至第28頁），則身為汽車
      駕駛人之異議人應得以清楚知悉該路段速限為70公里，而
      不應超速行駛，且於舉發路段300公尺前確設有測速照相
      警告標誌牌面，縱該測速警告牌示距離測速採證地點長達
      數公里，揆諸前揭說明，仍難指為違法，更無以解免異議
      人違規之責。況以該路段最高速限時速70公里計算，兩處
      位移時距不過4分鐘，參酌異議人當時車速為時速82公里
      ，位移時間當更加短促，堪認本件舉發路段於臺14 線
      39.8公里、42.8公里、48.9公里前設置測速照相告示牌，
      尚在快速道路駕駛人合理可預期前方有測速照相之適當距
      離內，且足以減緩其車速，而符道路交通管理處罰條例第
      7條之2第3項所定於300公尺前明顯標示測速照相之要件，
      是異議人上開所辯依法洵屬無由，亦不可採。
五、綜上所述，異議人確有於前揭時、地駕駛系爭車輛以時速82
    公里超速行駛，其違規行為（超速未滿20公里）已堪認定。
    從而，原處分機關依道路交通管理處罰條例第40條、第63條
    規定及違反道路交通管理事件統一裁罰基準表，以異議人車
    速超過規定之最高時速未滿20公里為由裁處罰鍰1,600元並
    記違規點數1點，核無違誤，本件異議為無理由，應予駁回
    。
六、據上論斷，應依道路交通管理處罰條例第87條第2項、道路
    交通案件處理辦法第19條，裁定如主文。
中    華    民    國    97    年    2     月    14    日
                      臺灣臺北地方法院交通法庭
                              法  官  何俏美
上正本證明與原本無異。
如不服本裁定，應於裁定送達後5日內向本院提出抗告狀。
                              書記官  林曉郁
中    華    民    國    97    年    2     月    14    日


司法院資訊處製作；財團法人民間司法改革基金會備份。
